【裁判字號】    98,訴,1776
【裁判日期】    980730
【裁判案由】    毒品危害防制條例
【裁判全文】
臺灣臺中地方法院刑事判決              98年度訴字第1776號
公  訴  人  臺灣臺中地方法院檢察署檢察官
被      告  丙○○
                    （現因另案於臺灣新竹監獄執行中）
指定辯護人  本院公設辯護人  丁○○
上列被告因違反毒品危害防制條例案件，經檢察官提起公訴（98
年度偵字第4801號），本院判決如下：
    主  文
丙○○共同販賣第一級毒品，累犯，處有期徒刑拾伍年月；扣
案之販賣第一級毒品所得LG廠牌銀藍色行動電話壹支，沒收。
    犯罪事實
一、丙○○於民國91年間因轉讓毒品案件，經臺灣苗栗地方法院
    判處有期徒刑1年確定，又於92年間因施用毒品案件，經該
    法院判處有期徒刑1年、8月確定；又於93年間因施用毒品案
    件，經本院判處有期徒刑9月確定。嗣經定應執行刑為有期
    徒刑3年2月，復經減刑後，於96年7月16日執行完畢。詎猶
    不知悔改，明知海洛因係毒品危害防制條例第2條第2項第1
    款所列管之第一級毒品，不得販賣、持有，竟與年籍、姓名
    不詳綽號「阿欽」之成年男子，共同基於販賣第一級毒品海
    洛因以營利之犯意聯絡，由丙○○與購毒者談妥交易條件後
    ，再由該綽號「阿欽」之成年男子將海洛因毒品交給丙○○
    以送交購毒者，並約定每次交易可提供3CC-6CC不等摻水之
    海洛因毒品予丙○○施用，作為跑腿交付毒品之酬庸。嗣於
    97年6月12日下午2時30分，適有乙○○以電話聯絡丙○○，
    告知欲購買價值新臺幣（下同）1000元之第一級毒品海洛因
    1包，因無現金可供交易，願以LG廠牌銀藍色行動電話1支抵
    償價金等語，丙○○於向該綽號「阿欽」之成年男子確認有
    海洛因毒品可供販賣後，乃加以應允，與乙○○約在其位於
    臺中縣沙鹿鎮○○街18號前租屋處路口進行交易，待乙○○
    抵達並交付該LG廠牌銀藍色行動電話1支予丙○○後，丙○
    ○因認該LG廠牌銀藍色行動電話1支只價值500元，隨即向該
    綽號「阿欽」之成年男子拿取價值500元之海洛因1包（詳細
    數量不詳），至上開約定地點，將該第一級毒品海洛因1包
    交付販賣予乙○○。嗣因警方追查沈晏如於97年6月22日凌
    晨0時55分，在臺中市南屯區○○○路與文心路口遭不詳機
    車騎士搶奪皮包案件時，於97年11月24日21時許，在丙○○
    位於臺中縣大甲鎮○○路36之1號住處，起出乙○○所交付
    之上開LG廠牌銀藍色行動電話1支及沈晏如遭搶奪之贓物（
    行動電話、拍立得相機等物），始循線查獲上情。
二、案經臺中市警察局第四分局報請臺灣臺中地方法院檢察署偵
    查起訴。
    理  由
壹、程序方面（證據能力之說明）：
    按被告以外之人於審判外之言詞或書面陳述，除法律有規定
    者外，不得作為證據；又被告以外之人於審判外之陳述，雖
    不符合刑事訴訟法第159條之1至第159條之4之規定，但經當
    事人於審判程序同意作為證據，法院審酌該言詞陳述或書面
    陳述作成時之情況，認為適當者，亦得為證據。當事人、代
    理人或辯護人於法院調查證據時，知有第159條第1項不得為
    證據之情形，而未於言詞辯論終結前聲明異議者，視為有前
    項之同意，刑事訴訟法第159條第1項、第159條之5定有明文
    。查被告丙○○及指定辯護人對於本院下列所引用各項證據
    之證據能力，於言詞辯論終結前，均無何異議，本院審酌該
    等證據作成時之情況，並無不法取證情事，作為證據，應無
    不當，依前開說明，該等人證、書證，均有其證據能力，自
    均得為證據。至指定辯護人另指稱：證人乙○○於警詢中所
    為之陳述並無證據能力等語，惟該警詢陳述並未經本院於本
    案判決中加以引用，自毋庸就此部分再加以論述之，合先陳
    明。
貳、實體方面：
一、認定犯罪事實所憑之證據、理由及對被告辯解之判斷：
    訊據被告固對其持有之上開LG廠牌銀藍色行動電話1支係出
    於證人乙○○所交付之事實，坦白承認，惟矢口否認有何販
    賣第一級毒品之犯行，辯稱：當時其與證人乙○○聊天提到
    其缺少1支行動電話可供使用，證人乙○○即拿出該行動電
    話說，該行動電話螢幕怪怪的，如果修得好就送其使用，結
    果該行動電話故障不能使用，其就放在家裡，沒有送修，不
    是證人乙○○用以抵充購毒之價金，其沒有販賣海洛因毒品
    給證人乙○○云云。經查：
(一)證人乙○○於98年3月25日偵查中已結證稱：「．．．在97
    年6月中旬，我拿．．．銀藍色的LG手機給丙○○，丙○○
    之前就到我家跟我爸爸說要拿毒品可以找他拿，我當時有在
    場有聽到，所以我於97年6月中旬就到福幼街他的租屋處附
    近的路口跟他拿500元海洛因，我拿手機給他，當作給他500
    元．．．（問：97年6月12日你是跟丙○○買1千元的海洛因
    ，拿你媽媽的手機抵給他，交易地點是在丙○○福幼街租屋
    處附近？）答：是。．．．我每次跟他交易，他都叫我等一
    下，他離開去別的地方，回頭再拿毒品給我。」等語（見偵
    卷第23、26頁）。又於本院審理時結證稱：「．．．我曾經
    有拿．．．手機（指上開LG廠牌銀藍色行動電話）來抵購買
    毒品的錢，他（指被告）說他有門路，但是我不知道毒品是
    不是他的，我用那支手機抵購毒品1000元或是500元我已經
    忘記了。．．．（檢察官問：在6月12日那天是幾點鐘跟被
    告購買的？）答：我忘記了，天還亮著。．．．（檢察官問
    ：那天的交易地點是否在臺中縣沙鹿鎮○○街路口？）答：
    是的。（檢察官問：你們是否一手交海洛因一手交手機？）
    答：是我先拿手機給他折價．．．，他說要問看看，他好像
    是向別人拿毒品回來交給我，大約間隔10至15分鐘。（檢察
    官問：他何時跟你說他有毒品海洛因的管道？）答：97年中
    旬，6月12日之前，約2、3、4月的時候。．．．我確實有拿
    ．．．手機（指上開LG廠牌銀藍色行動電話）給他抵償購買
    海洛因的價金。這個不能隨便亂講，只是我不知道海洛因是
    被告所有或其他人的。」等語。
(二)被告於警詢中亦供稱：「 (問：據乙○○稱他曾於97年6月
    12日14時30分許，他打你手機說．．．他要買1000元海洛因
    毒品，他說他沒現金，他要拿手機抵帳，你要他先拿過去看
    看，接著他開．．．車至你臺中縣沙鹿鎮○○街18號前，他
    下車拿手機給你看，你說該手機只能值500元毒品，他說好
    ，你就．．．拿出1小包夾鍊袋裝的海洛因毒品給他，是否
    屬實？)答：屬實，．．．是他到達後，我打電話給藥頭綽
    號「阿欽」男子，我問他那邊有無毒品，他回答說有，綽號
    「阿欽」男子就將1小包500元毒品拿來我租住處外面馬路，
    阿欽離開後，我才將毒品拿給乙○○。．．．因為我幫綽號
    「阿欽」男子販賣毒品後，他都會將海洛因毒品裝在注射針
    筒內，每次約3-4CC或5-6CC份量，當作我幫他販賣毒品之酬
    庸。．．． (問：你是否在自由意識下所為陳述？)答：在
    我自由意識下所為陳述。」等語（見警卷第8-10頁）。
(三)經核被告上開任意性之警詢自白，與證人乙○○前開證述如
    何向被告購買海洛因之情節，大致相符，此外，並有LG廠牌
    銀藍色行動電話1支扣案可稽，是被告警詢自白與證人乙○
    ○所證，應均確屬真實，而堪以採信。
(四)按舉凡有償交易，除有反證其確係另基於某種非圖利本意之
    關係外，通常尚難因無法查悉其販入價格作為是否高價賣出
    之比較，而諉無營利之意思，阻卻販賣犯行之追訴（最高法
    院97年台上字第3995號判決意旨參照）。我國查緝販賣毒品
    執法甚嚴，販賣海洛因既係違法行為，當非可公然為之，亦
    無公定價格，且海洛因容易分裝並增減份量，而每次買賣之
    價量，可能隨時依雙方關係深淺、資力、需求量及對行情之
    認知、來源是否充裕、評估購買者被查獲時供出販賣者之可
    能風險等情形，而異其標準，非可一概而論；販賣之利得，
    除被告就販賣之價量俱明確供述外，委難察得實情，販賣之
    人從價差或量差中牟利之方式雖異，其意圖營利之販賣行為
    則同一。又海洛因量微價高，販賣者率有暴利可圖，苟非意
    圖販賣營利，一般人焉有可能甘冒重度刑責而販賣海洛因。
(五)復按共同正犯間，非僅就其自己實施之行為負其責任，並在
    犯意之聯絡範圍內，對於他共同正犯所實施之行為，亦應共
    同負責；又共同正犯之成立，祇須具有犯意之聯絡，行為之
    分擔，既不問犯罪動機起於何人，亦不必每一階段犯行，均
    經參與（最高法院32年上字第1905號、34年上字第862號判
    例意旨參照）。若共同實施犯罪行為之人，在共同意思範圍
    內，各自分擔犯罪行為之一部，相互利用他人之行為，以達
    其犯罪之目的，其成立不以全體均參與實施犯罪構成要件之
    行為為要件；參與犯罪構成要件之行為者，固為共同正犯；
    以自己共同犯罪之意思，參與犯罪構成要件以外之行為，或
    以自己共同犯罪之意思，事前同謀，而由其中一部分人實行
    犯罪之行為者，亦均應認為共同正犯，使之對於全部行為所
    發生之結果，負其責任。查本案既係由上開綽號「阿欽」之
    成年男子提供所販賣之海洛因毒品，由被告代送海洛因毒品
    予證人乙○○，並向證人乙○○收取LG廠牌銀藍色行動電話
    以抵償購毒價金，交易完畢，被告可向該綽號「阿欽」之成
    年男子取得3CC-6CC不等摻水之海洛因毒品，作為交付販賣
    毒品跑腿之酬庸，已如前述，堪認被告與共犯綽號「阿欽」
    之成年男子2人相互間，就所從事之上開犯行中，對於各別
    係從事該犯罪行為之一部當顯有認識，而均以自己共同犯罪
    意思為之，揆諸上開說明，自均具有犯意聯絡及行為分擔，
    而同屬販賣毒品之共同正犯，允無疑義。
(六)至被告及指定辯護人雖另請求將扣案之LG廠牌銀藍色行動電
    話加以勘驗或送請鑑定，以證明該行動電話業已故障，已無
    價值，無從抵償買賣價金等語。惟查，該行動電話自證人乙
    ○○於97年6月12日交予被告時起至為警於97年11月24日加
    以查扣時止，已長達5個月之期間，縱有故障，亦難以證明
    該故障係自證人乙○○交付當時即已存在，此項證據縱經調
    查，亦無從證明前開待證事實，本院認應無加以調查之必要
    。
(七)綜上所述，本案事證已臻明確，被告販賣第一級毒品海洛因
    之犯行，堪以認定。
二、論罪科刑：
(一)核被告所為，係犯毒品危害防制條例第4條第1項之販賣第一
    級毒品罪。
(二)被告與共犯綽號「阿欽」之成年男子2人間就上開犯行，有
    犯意聯絡及行為分擔，為共同正犯。公訴意旨漏論及此，容
    有未洽。
(三)被告因販賣而持有海洛因之低度行為，為販賣之高度行為所
     吸收，不另論罪。
(四)查被告於91年間因轉讓毒品案件，經臺灣苗栗地方法院判處
    有期徒刑1年確定，又於92年間因施用毒品案件，經該法院
    判處有期徒刑1年、8月確定；又於93年間因施用毒品案件，
    經本院判處有期徒刑9月確定。嗣經定應執行刑為有期徒刑3
    年2月，復經減刑後，於96年7月16日執行完畢，有臺灣高等
    法院被告前案紀錄表、臺灣臺中地方法院檢察署刑案資料查
    註紀錄表各1份在卷可稽，被告於受有期徒刑執行完畢後，5
    年以內故意再犯本案有期徒刑以上之罪，應依刑法第47條第
    1項之規定加重其刑，惟因所犯販賣第一級毒品罪之法定本
    刑為死刑或無期徒刑部分，依刑法第64條第1項、第65條第1
    項規定不得加重，僅就罰金刑部分加重之。
(五)按刑之量定，為求個案裁判之妥當性，法律固賦予法院裁量
    權，但此項裁量權之行使，除應依刑法第57條規定，審酌行
    為人及其行為等一切情狀，為整體之評價，並應顧及比例原
    則與平等原則，使罪刑均衡，輕重得宜，以契合社會之法律
    感情。又刑法第59條規定犯罪之情狀可憫恕者，得酌量減輕
    其刑，其所謂「犯罪之情狀」，與同法第57條規定科刑時應
    審酌之一切情狀，並非有截然不同之領域，於裁判上酌減其
    刑時，應就犯罪一切情狀（包括第57條所列舉之10款事項）
    ，予以全盤考量，審酌其犯罪有無可憫恕之事由（即有無特
    殊之原因與環境，在客觀上足以引起一般同情，以及宣告法
    定低度刑，是否猶嫌過重等等），以為判斷。而毒品危害防
    制條例第4條第1項販賣第一級毒品罪之法定刑為死刑、無期
    徒刑，處無期徒刑者，得併科1千萬元以下罰金，刑度非輕
    。然同為販賣第一級毒品之人，其原因動機不一，犯罪情節
    未必盡同，或有大盤毒梟者，亦有中、小盤之分，其販賣行
    為所造成危害社會之程度自屬有異，法律科處此類犯罪，所
    設之法定最低本刑卻相同，於此情形，倘依其情狀處以有期
    徒刑，即足以懲儆，並可達防衛社會之目的者，自非不可依
    客觀之犯行與主觀之惡性二者加以考量其情狀，是否有可憫
    恕之處，適用刑法第59條之規定酌量減輕其刑，期使個案裁
    判之量刑，能斟酌至當，符合比例原則。被告販賣海洛因毒
    品之次數只有1次，販賣毒品所得僅為價值500元之LG廠牌銀
    藍色行動電話，交易金額非鉅，且被告持以販賣之海洛因毒
    品數量應甚微，較諸販毒集團動輒以公斤計算而言，尚屬零
    星小額，並非販賣毒品之大盤或中盤商，販毒情節非重大，
    衡以被告所犯販賣第一級毒品罪之犯罪情節，客觀上足以引
    起一般同情，顯可憫恕，其所犯係無期徒刑以上之罪，如科
    以最低度刑仍嫌過重，爰依刑法第59條規定，酌量減輕其刑
    。
(六)爰審酌被告為謀個人私利，無視於政府制定毒品危害防制條
    例，杜絕毒品犯罪之禁令，販賣第一級毒品海洛因，藉以牟
    利，獲取利益，致使一般施用毒品者，沈迷於毒癮而無法自
    拔，直接戕害國民身心健康，間接危害社會治安，敗壞社會
    善良風氣，進而導致施用毒品之人為購買毒品施用而觸犯刑
    典之情事發生，其實際之危害程度不小，然因被告共同販售
    毒品數量尚非鉅大，獲取之利益亦非鉅額，及犯罪之動機、
    販賣毒品之次數、犯罪所得、所生危害等一切情狀，量處如
    主文所示之刑，以資懲儆。
三、沒收部份：
    扣案之LG廠牌銀藍色行動電話1支，係被告販賣第一級毒品
    海洛因所得，屬因犯罪所得之財物，應依毒品危害防制條例
    第19條第1項規定，宣告沒收之。
四、適用之法律：
(一)刑事訴訟法第299條第1項前段。
(二)毒品危害防制條例第4條第1項、第19條第1項。
(三)刑法第11條、第28條、第47條第1項、第59條。
本案經檢察官甲○○到庭執行職務。
中    華    民    國    98    年    7     月    30    日
                         臺灣臺中地方法院刑事第7庭
                             審判長法  官  陳慧珊
                                   法  官  莊嘉蕙
                                   法  官  丁智慧
上正本證明與原本無異。
如不服本判決應於收受判決後10日內向本院提出上訴書狀，並應
敘述具體理由；其未敘述上訴理由者，應於上訴期間屆滿後20日
內向本院補提理由書（均須按他造當事人之人數附繕本）「切勿
逕送上級法院」。
                                   書記官  林錦源
中    華    民    國    98    年   7     月    30     日
附錄本案論罪科刑法條全文：
毒品危害防制條例第4條第1項
製造、運輸、販賣第一級毒品者，處死刑或無期徒刑；處無期徒
刑者，得併科新臺幣一千萬元以下罰金。


司法院資訊處製作；財團法人民間司法改革基金會備份。
